【裁判字號】    99,訴,588
【裁判日期】    990430
【裁判案由】    撤銷買賣契約返還價金
【裁判全文】
臺灣臺中地方法院民事裁定               99年度訴字第588號
原      告  勁維工業有限公司
法定代理人  甲○○
訴訟代理人  許景鐿  律師
被      告  信葆興業有限公司
法定代理人  乙○○
上列當事人間請求返還價金事件，本院裁定如下：
    主  文
本件移送臺灣高雄地方法院。
    理  由
一、按當事人得以合意定第一審管轄法院；但以關於由一定法律
    關係而生之訴訟為限。前項合意，應以文書證之。又訴訟之
    全部或一部，法院認為無管轄權者，依原告聲請或依職權以
    裁定移送於其管轄法院，民事訴訟法第24條、第28條第1項
    分別定有明文。當事人兩造以合意定第一審管轄法院，並以
    文書證之，則當事人及法院均應受其拘束，關於合意管轄之
    規定，除專屬管轄外，得排斥其他審判籍而優先適用。
二、查本件原告起訴請求被告返還價金，依兩造約定管轄法院為
    臺灣高雄地方法院，此有原告提出，由被告出具，且經原告
    之法定代理人在其上簽名之送貨單（下稱系爭送貨單）載明
    ：「本交易依動產交易法之法律程序管轄地為高雄地方法院
    。」等語在卷可稽，是本件就兩造間關於上開買賣契約所生
    之訴訟，已定有第一審管轄法院之合意，並以文書證之，自
    應由兩造合意之臺灣高雄地方法院管轄。
三、至原告主張：系爭送貨單為被告單方所印製，依常理收受貨
    物之人於收到貨物時，均會在「簽收欄位」中簽名，此並非
    表示其接受系爭送貨單上所載之管轄條款；況系爭送貨單上
    既有「本交易依動產交易法之法律程序管轄地」等語之記載
    ，本件買賣契約非涉及動產擔保交易法之動產擔保交易，自
    無該條款之適用，而主張兩造並無合意由臺灣高雄地方法院
    管轄等語，經查：
  (一)系爭出貨單乃原告出貨時記載貨品品名、數量、單價、總價
    所出具之文書，其上雖無「買賣契約」之記載，然原告簽名
    於上並收受貨物，足認雙方已就買賣標的物、價金、管轄條
    款等互相同意。原告與被告均為法人，雙方之締約地位對等
    ，被告於受貨時，若對於送貨單上之記載未能同意，仍有磋
    商並要求刪除條款之機會，惟原告於受貨當時並無對此表示
    異議，而逕簽名於上，應認已接受前開合意管轄之約定，故
    難認被告簽署前開出貨單時，對於其上之條款並未同意。
  (二)另系爭送貨單上管轄條款中，雖有「動產交易法」之用語，
    惟按解釋意思表示，應探求當事人之真意，不得拘泥於所用
    之辭句，民法第98條定有明文，系爭送貨單所涉及者，為動
    產買賣契約，其上載有貨品品名、數量、價格等已如前述，
    與動產擔保交易事件毫不相干，自無可能於系爭送貨單上就
    動產擔保交易事件加以約定，況該條款之用語為「動產交易
    法」，而非「動產擔保交易法」，實難遽認該條款僅適用於
    動產擔保交易事件，而逕認該約定於本件一般賣賣契約涉訟
    時，無適用之餘地。
四、綜上所述，本件就兩造間關於上開買賣契約所生之訴訟，自
    應由兩造合意之臺灣高雄地方法院管轄始屬適法，茲原告向
    無管轄權之本院起訴，顯係違誤，爰依職權將本件移送於該
    管轄法院。
五、依首開法條裁定如主文。
中    華    民    國    99    年    4     月    30    日
                  民事第三庭  法  官  曹宗鼎
上正本係照原本作成。
如不服本裁定應於送達後10日內向本院提出抗告狀（須附繕本）
，並繳納抗告費用新台幣1000元。
中    華    民    國    99    年    5    月      3    日
                              書記官

司法院資訊處製作；財團法人民間司法改革基金會備份。
